【裁判字號】    97,交上易,7
【裁判日期】    970331
【裁判案由】    過失致死
【裁判全文】
臺灣高等法院高雄分院刑事判決         97年度交上易字第7號
上  訴  人  臺灣高雄地方法院檢察署檢察官
被      告  甲○○○
上列上訴人因被告過失致死案件，不服臺灣高雄地方法院96年度
交易字第644號中華民國96年12月3日第一審判決（起訴案號：臺
灣高雄地方法院檢察署96年度偵字第14921 號），提起上訴，本
院判決如下：
    主  文
上訴駁回。
甲○○○緩刑貳年。
    事  實
一、甲○○○未經考領汽車駕駛執照，其明知無駕駛汽車行駛於
    道路之許可憑證，不得無照駕駛汽車。詎仍於民國96年4 月
    12日上午10時26分許，駕駛車牌號碼9227-FD 號之自用小客
    車，沿高雄縣美濃鎮○○路東往西方向行駛，行經該路與民
    權路之交岔路口時，適有未領有機車駕駛執照之林陳招金騎
    乘車牌號碼OTY-079 號重機車沿民權路由南向北方向直行而
    來，甲○○○本應注意汽車行駛時，駕駛人應注意車前狀況
    ，隨時採取必要安全措施，而依當時天氣晴、日間自然光線
    、柏油路面、路面乾燥、無缺陷、視距良好及無障礙物，且
    依其智識、能力又無不能注意之情形，竟疏未注意，貿然通
    過路口，其駕駛之上開自用小客車前車頭因而與林陳招金所
    騎乘之機車右側車身發生撞擊，造成林陳招金人車倒地致顱
    內出血及身體多處外傷等傷害，經送醫急救後不治死亡。甲
    ○○○則於肇事後犯罪未被發覺前，留在事故現場，並主動
    向據報到場處理車禍之員警王英吉坦承肇事，自首犯罪並接
    受裁判。
二、案經林陳招金配偶乙○○訴由高雄縣政府警察局旗山分局報
    告台灣高雄地方法院檢察署檢察官及同署檢察官自動檢舉偵
    查起訴。
    理  由
壹、程序部分：
    本件被告甲○○○所犯係死刑、無期徒刑、最輕本刑為3 年
    以上有期徒刑以外之罪，其於本院審理期日就被訴事實為有
    罪之陳述，經本院告知簡式審判程式之旨，並聽取公訴人及
    被告之意見後，經合議庭依刑事訴訟法第273 條之1 第1 項
    規定，裁定行簡式審判程序，是依刑事訴訟法第273 條之2
    規定，本件之證據調查，不受同法第159 條第1 項、第161
    條之2 、第161 條之3 、第163 條之1 及第164 條至第170
    條規定之限制，合先敘明。
貳、實體部分：
一、上揭事實，業據被告甲○○○於原審及本院審理時均坦承不
    諱，復有道路交通事故現場圖、道路交通事故調查報告表(一)
    (二)、酒精測試報告單、高雄市政府警察局舉發違反道路交通
    事件通知單、公路監理電子閘門證號查詢汽車駕駛人結果各
    1份及交通事故現場照片12幀在卷可憑（見警卷第6頁、7-10
    頁、11-13 頁）；而按汽車行駛時，駕駛人應注意車前狀況
    及兩車併行之間隔，並隨時採取必要之安全措施，道路交通
    安全規則第94條第3 項定有明文，此為一般汽車駕駛人所應
    注意並確實遵守之事項，雖被告未考領駕駛執照，對上揭行
    車規則亦當遵守，而依事發當時天候晴朗、日間自然光線、
    路面舖設柏油、無缺陷或障礙物、視距良好等情，有道路交
    通事故調查報告表(一)在卷可按，亦無不能注意之情事，被告
    竟疏未注意及此，而於未發現被害人林陳招金機車之情況下
    ，貿然前行通過上開交岔路口，致兩車發生撞擊，被告之駕
    駛行為確有過失，堪可認定。又被害人林陳招金確因本案車
    禍致顱內出血死亡之事實，業據臺灣高雄地方法院檢察署檢
    察官督同法醫師相驗明確，並有該署相驗屍體證明書、相驗
    筆錄各1 份、相驗屍體照片4 幀在卷可稽（見警卷第15頁、
    17-18 頁、檢卷一17頁），被告之過失行為與被害人之死亡
    亦有相當因果關係甚明。綜上所述，足認被告之自白與事實
    相符，洵堪採為論罪科刑之依據。本件事證明確，被告上開
    犯行，堪以認定，應予依法論科。
二、核被告甲○○○所為，係犯刑法第276條第1項過失致人於死
    罪。次按汽車駕駛人，無駕駛執照駕車，因而致人受傷，依
    法應負刑事責任者，加重其刑至二分之一，道路交通管理處
    罰條例第86條第1 項定有明文。本件被告並未領有任何駕駛
    執照而駕車，有舉發違反道路交通事件通知單及公路監理電
    子閘門證號查詢汽車駕駛人結果各1 紙可稽（見警卷第22頁
    、原審卷第10頁），其違規駕駛本件汽車肇事，因而致被害
    人死亡，應依道路交通管理處罰條例第86條第1 項之規定，
    加重其刑。另被告於肇事後留在事故現場，向前往現場處理
    事故，尚不知肇事者為何人之員警王英吉坦承肇事，並接受
    裁判之事實，有高雄縣政府警察局旗山分局道路交通事故肇
    事人自首情形紀錄表1 份在卷為憑（見警卷第20頁），應符
    合刑法第62條前段自首之規定，爰予減輕其刑，並依法先加
    後減之。又被告犯罪時間，在民國96年4 月24日以前，合於
    中華民國96年罪犯減刑條例所定減刑條件，應依法減其宣告
    刑二分之一。
三、原判決認被告罪證明確，因而適用刑法第276條第1項、第62
    條、第41條第1項前段，道路交通管理處罰條例第86條第1項
    （原判決漏載中華民國96年罪犯減刑條例第2 條第1 項第3
    款、第7 條、第9 條），並審酌被告並無前科記錄，有臺灣
    高等法院被告前案紀錄表附卷可佐（見本院卷第30頁），並
    審酌被告未考領汽車駕駛執照，猶駕車行駛於道路，於通過
    交岔路口之際疏未注意前方機車即貿然直行，肇生本件事故
    ，並致被害人受傷不治死亡，造成被害人家屬無法彌補之傷
    痛，惟念其犯後坦承犯行，態度尚佳，暨考量被害人無照駕
    駛且未戴安全帽，有道路交通事故調查報告表(二)，就本件交
    通事故之發生及致死之結果亦與有過失等一切情狀，量處有
    期徒刑一年，並依96年罪犯減刑條例所定減刑條件，依法減
    其宣告刑二分之一，並諭知易科罰金折算標準；經核原判決
    認事用法，尚無不合，量刑亦屬允當。公訴人上訴意旨以被
    告犯後並未就民事賠償問題與告訴人達成和解，原審量處有
    期徒刑一年，減為有期徒刑6 月，實屬量刑過輕云云。惟查
    ，關於刑之量定，係實體法上賦予法院得為自由裁量之事項
    ，倘其未有逾越法律所規定之範圍，或濫用其權限，即不得
    任意指摘為違法（最高法院民國75年臺上字第7033號判力意
    旨可資參照）。且在同一犯罪事實與情節，如別無其他加重
    或減輕之原因，下級審量定之刑，亦無過重或失輕之不當情
    形，則上級審法院對下級審法院之職權行使，原則上應予尊
    重（最高法院85年度臺上字第2446號判決意旨可資參照）。
    原審已審酌上情，量處有期徒刑一年，減為有期徒刑六月，
    並諭知易科罰金之折算標準，已就刑法第57條揭示之各種量
    刑條件妥為斟酌，難謂有何違法失當之處。又被告於本院審
    理中，已坦承過失犯行，頗有悔意，且與被害人之家屬達成
    訴訟上和解，賠償損害新台幣（下同）130 萬元，並當場給
    付現金30萬元，及面額各20萬元之支票2 紙予被害人家屬收
    執，餘額分20期，自97年6 月18日起，每月給付3 萬元，另
    簽發20紙，每紙3 萬本票予被害人家屬收執，此有和解筆錄
    附卷可稽（本院卷第66-67 頁）。本院審酌被告無任何前科
    紀錄，有臺灣高等法院被告前案紀錄表1 份在卷可憑（見本
    院卷第30頁），因一時過失，致罹刑章，經此偵審程序，應
    知所警惕，諒無再犯之虞，本院因認對其所處之刑以暫不執
    行為當，依刑法第74條第1 項第1 款之規定，予以宣告緩刑
    2 年。是公訴人以原審量刑過輕提起上訴，指摘原判決為不
    當，請求撤銷原審判決，為無理由，應予駁回。
四、據上論斷，應依刑事訴訟法第368條、第273條之1第1項，刑
    法第74條第1項第1款，判決如主文。
本案經檢察官王登榮到庭執行職務。
中    華    民    國    97    年    3    月    31    日
                  刑事第八庭    審判長法  官  李炫德
                                      法  官  李政庭
                                      法  官  陳志銘
以上正本證明與原本無異。
不得上訴。
中    華    民    國    97    年    3    月    31    日
                                      書記官  盧雅婷
附錄本件判決論罪科刑法條：
中華民國刑法第276條：
因過失致人於死者，處2 年以下有期徒刑、拘役或2 千元以下罰
金。
從事業務之人，因業務上之過失犯前項之罪者，處5 年以下有期
徒刑或拘役，得併科3 千元以下罰金。


司法院資訊處製作；財團法人民間司法改革基金會備份。
